臺灣高等法院臺南分院刑事判決　　　　九十三年度上更(一)字第一六八號　 孝股
　　上　訴　人
　　即　被　告　乙○○
　　選任辯護人　劉炯意律師
　　　　　　　　孫則芳律師
右上訴人因強盜案件，不服臺灣臺南地方法院九十二年度訴字第五八一號，中華民國
九十二年八月八日第一審判決（起訴案號：臺灣臺南地方法院檢察署九十二年度營偵
字第五二四號）提起上訴，判決後經最高法院第一次發回，本院判決如左：
    主  文
原判決關於乙○○準強盜暨定應執行刑部分均撤銷。
乙○○共同意圖為自己不法之所有，而搶奪他人之動產，處有期徒刑壹年。
    事  實
一、乙○○與廖輝元（廖輝元部分業據判決確定）共同基於意圖為自己不法所有之犯
    意聯絡，由廖輝元騎乘其所承租車號ＫＡ七─一三三號輕型機車後載乙○○，將
    車牌用白布掩蓋，廖輝元戴半罩式的安全帽，乙○○則戴安全帽及口罩，以掩飾
    身分，於九十二年三月二十八日上午十一時許，同至臺南縣後壁鄉○○村○○地
    段二二一四號旁，由乙○○趁甲○○「不備」之際，出手「搶奪」甲○○（已於
    九十三年四月十九日死亡）置放於右後口袋內現金八千三百元（起訴書誤為三千
    餘元），得手後平分用罄。
二、案經被害人甲○○訴由臺南縣警察局白河分局報請台灣台南地方法院檢察署檢察
    官偵查起訴。
    理  由
一、右揭上訴人即被告乙○○如何夥同同案被告廖輝元搶奪告訴人甲○○財物得逞等
    事實，業據被告乙○○自白不諱，並經同案被告廖輝元供承在卷。且核與告訴人
    甲○○於警訊及原審審理時指訴被搶奪財物之情節相符，足認被告乙○○此部分
    之自白與事實相符，而可信採。
二、核被告所為，係犯刑法第三百二十五條第一項之搶奪罪。被告與廖輝元間有犯意
    之聯絡及行為之分擔，均為共同正犯。再公訴人認被告此部分所為，係犯刑法第
    三百二十九條之準強盜罪，惟查被告一再堅詞否認有施以強暴之行為，且告訴人
    就此部分之指訴前後不符，並無可採；再又查無其他証據足資佐証，應認被告僅
    成立搶奪罪（此部分詳後述），惟查搶奪與準強盜之事實，屬單純一罪關係（最
    高法院九十二年度台上字第二四八三號判決意旨可資參照），本院自得予以審理
    ，併變更起訴法條。
三、原審以被告乙○○此部分犯行，罪証明確，因予論罪科刑，固非無見。但被告乙
    ○○此部分僅犯搶奪罪，並無【因脫免逮捕而當場對告訴人施以強暴行為，並致
    告訴人受傷之情事】（詳後述），原審認被告乙○○此部分係犯準強盜罪及傷害
    罪，顯有未當。被告上訴否認涉及準強盜之犯行，並稱其僅有搶奪告訴人財物等
    情，而指摘原判決不當，為有理由，應由本院將原判決關於此部分及定應執行刑
    部分予以撤銷改判。爰審酌被告乙○○年輕力壯，不思努力向上，而夥同廖輝元
    搶奪他人財物之犯罪動機、目的、手段，所生之危害，及犯後坦承其事之態度等
    一切情狀，量處如主文所示之刑，以資懲儆。
四、公訴意旨另以：被告乙○○於前開時、地，搶奪告訴人財物，得手後，為【脫免
    逮捕】，復與同案被告廖輝元基於共同犯意，當場推由被告乙○○「以腳踹」告
    訴人右胸，並將告訴人騎乘之機車推倒，鑰匙扙下丟棄，當場施以強暴，並致告
    訴人受有右肺肺炎併發肺濃瘍、膿胸之傷害，廖輝元則在旁把風接應；因認被告
    乙○○涉犯刑法第三百二十八條第一項之準強盜罪，及同法第二百七十七條第一
    項之傷害罪嫌云云。惟訊據被告乙○○堅詞否認有對告訴人施以強暴行為，並致
    告訴人受有上開傷害。且查：
  告訴人雖於警訊及原審審理時一再指稱【被告乙○○搶奪其財物後，又以腳踹其
    胸部，並將其機車踹倒】等語。但經核告訴人於警訊時指稱【被告乙○○係以腳
    踹其「左胸」】，但「沒有」受傷】等語（見九十二年三月二十九日警訊筆錄）
    ；嗣於原審審理時則稱【歹徒踹其「右胸」一腳，且有「受傷」】等語（見原審
    卷第四十六頁，則告訴人就被告乙○○以腳踹其胸部何處，及其有無受傷一節，
    前後指訴已有不符之處。再依台南縣警察局白河分局檢送之告訴人診斷書所載（
    見原審卷第五十三頁），告訴人係於九十二年四月八日入院，並經診斷結果為【
    右肺肺炎併發肺膿瘍、膿胸】，告訴人入院治療距九十二年三月二十八日案發時
    已十餘日，且主要症狀係「右肺肺炎」，並非一般之外傷，從而告訴人所受之上
    開傷害，是否確係被告乙○○以腳踹傷，即非無疑。嗣經本院以此節函詢告訴人
    住院治療之奇美醫院，經該醫院函覆稱【依急診記錄，及胸腔內科記錄，並無明
    顯外傷，也未曾因外傷到院求診，所以無法判定（告訴人所受上開傷害）係因被
    人以腳踹所致。依病情研判及手術中之發現，並無法判定為被踹傷所引起之合併
    症，也就是這種病情非外傷性的患者也會發生，所以無法判定（是否為人踹傷）
    。唯疼痛可造成不敢深呼吸、痰滯留、可能變肺炎，膿胸、敗血症、呼吸衰竭，
    所以是否有相關連性（即與為人腳踹傷之外傷有否關連性），可研究患者受創後
    是否有極度疼痛，活動力如何，如受創後之數日，活動力良好，沒甚麼太痛的情
    形，則此次膿胸可能就與「外傷」無關】等語，此有該醫院九十三四月二十八日
    （九三）奇醫字第二二四四號函附之病情摘要附於本院更一審卷足憑。則依該醫
    院函覆內容，尚難認告訴人所受上開傷害，確係被告乙○○以腳踹傷所致；另觀
    之本件告訴人於案發後警訊，猶稱【未受傷】，另於原審審理時稱【（你為何三
    月二十八日被踹傷後，為何到四月八日才入院開刀）起先被踢後沒有那麼嚴重，
    後來愈來愈嚴重，才去住院開】等語（見原審卷第七十一頁），足認告訴人案發
    後其胸部並無極度疼痛之現象，否則其於警訊時豈有稱【未受傷】，且於十餘日
    後始就醫之理，準此，參酌奇美醫院上開病情摘要所載關於判斷【是否與外傷】
    有關之點【患者受創後是否有極度疼痛，活動力如何】等情，亦難認告訴人上開
    傷害確係被告乙○○以腳踹所致，告訴人此部指訴自無可採
  再查，本件共犯廖輝元雖供承與被告乙○○共同搶奪告訴人財物之情，但共犯廖
    輝元亦否認【被告乙○○有對告訴人施以強暴之行為，及將告訴人之機車踹倒】
    ，（見九十二年三月二十九日警訊筆錄、原審卷第四十八頁最後第二行起至第八
    十九頁第一行）；此外，本件除告訴人上開前後不符之指訴外，尚查無其他証據
    足資佐証被告乙○○當場有以腳踹傷告訴人，及踹倒告訴人機車拔下鑰匙等當場
    施以強暴之行為，而檢察官又未能提出補強証據以資佐証，應認不能証明被告此
    部分犯罪。
  惟查搶奪與準強盜之事實，既屬單純一罪關係，則就被告所涉犯準強盜罪部分，
    業據本院予以變更起訴法條，已如前述二。另檢察官起訴認被告所涉犯傷害罪嫌
    ，與前開有罪部分有牽連犯之裁判上一罪關係，爰均不另為無罪判決之諭知。
據上論結，應依刑事訴訟法第三百六十九條第一項前段、第三百六十四條、第二百九
十九條第一項前段、第三百條、刑法第二十八條、第三百二十五條第一項，判決如主
文。
本案經檢察官許仲瑩到庭執行職務。
中      華      民      國    九十三    年      六      月    二十三    日
                                     臺灣高等法院臺南分院刑事第四庭
                                             審判長法官  鄭  文  肅
                                                   法官  王  浦  傑
                                                   法官  陳  珍  如
右正本證明與原本無異。
如不服本判決，應於判決送達後十日內向本院提出上訴狀，其未敘述理由者並應於提
出上訴狀後十日內向本院補提理由書（應附繕本)。
                                             法院書記官  周  美  莉
中      華      民      國    九十三    年      六      月    二十四    日
附錄：本判決論罪科
刑法第三百二十五條
意圖為自己或第三人不法之所有，而搶奪他人之動產者，處六月以上五年以下有期徒
刑。
因而致人於死者，處無期徒刑或七年以上有期徒刑，致重傷者，處三年以上十年以下
有期徒刑。
第一項之未遂犯罰之。
